臺灣高等法院刑事裁定　　　　　　　　　　　　　　九十三年度毒抗字第三三八號
　　抗　告　人
　　即　被　告　甲○○
右抗告人因違反毒品危害防制條例案件，不服臺灣板橋地方法院，中華民國九十三年
七月二十二日所為送勒戒處所觀察、勒戒之裁定（九十三年度毒聲字第一二三三號）
，提起抗告，本院裁定如左：
    主  文
抗告駁回。
    理  由
一、抗告意旨略以：抗告人於民國（下同）九十三年六月十四日為警查獲，而經採集
    之尿液送請檢驗結果雖呈鴉片類陽性反應，然抗告人於日前曾吃安眠藥及喝維士
    比藥酒，是否因此造成檢驗結果呈陽性反應，抗告人並無施用毒品海因，原審未
    詳加調查，即遽裁定抗告人送勒戒處所施以觀察、勒戒，實有未當，為此依法提
    起抗告云云。
二、按違反毒品危害防制條例第十條之罪者，應將被告送勒戒處所觀察、勒戒，同條
    例第二十條第一項定有明文。查被告甲○○於九十三年六月十四日九時十三分許
    ，經臺灣板橋地方法院檢察署通知到署採集檢驗，而在該署觀護人室採尿液，經
    ＭＳ氣相層析／質譜儀法確認檢驗結果，均發現被告尿液呈鴉片類（嗎啡）陽性
    反應，有該公司九十三年六月二十四日報告編號ＣＨ／二００四／六０三一０（
    檢體編號000000000）濫用藥物尿液檢驗報告及臺灣板橋地方法院檢察
    署受保護管束人（被告）尿液檢體監管記錄表各乙紙附卷可稽，被告雖否認有施
    用毒品海洛因，並以曾吃安眠藥及喝維士比藥酒，致尿液可能因而檢驗含有海洛
    因反應，惟查毒品海洛因係屬政府嚴格管制之違禁物，價格高昂，一般經政府核
    准製造之藥品或產品自無添加毒品海洛因之可言，被告縱有服用安眠藥及維士比
    藥酒，惟其所服用既屬經檢驗合格之藥物及產品，其尿液自無可能經檢驗呈嗎啡
    陽性反應，況查並無被告所服用之藥物可供查驗，被告空口否認有施用毒品海洛
    因，殊非可採。且查被告之尿液，經臺灣檢驗科技股份有限公司以「酵素免疫分
    析法」篩檢檢驗結果呈嗎啡陽性反應，復經較為精密之「氣相層析質譜儀分析法
    」確認檢驗結果，亦發現其尿液呈現嗎啡之陽性反應，而查尿液以「螢光偏極免
    疫分析法」之檢驗方法篩檢後，再以精密之「氣相層析質譜儀分析法」為確認時
    ，即係在良好的操作條件下，以氣相層析質譜儀作藥物及其代謝物之定性及定量
    分析，幾乎不會有偽陽性反應產生之可能（參照行政院國軍退除役官兵輔導委員
    會臺北榮民總醫院八十三年四月七日（八三）北總內字第０三０五０號函，暨法
    務部調查局第六處八十七年九月二十二日（87）發技（一）字第八七０七一四九
    一號函）（至海洛因係由嗎啡經化學合成之半人工合成品，其毒性倍於嗎啡，其
    施打或吸食後經人體代謝作用而分解成毒性較低之嗎啡，而於尿液中被檢測出，
    故吸食或施打海洛因或嗎啡在尿液中均以嗎啡形態被檢測出，復觀以目前一般常
    見施用之毒品皆係海洛因，甚少或甚至未見有施用鴉片或嗎啡者之常情，堪認被
    告所施用之毒品應係海洛因），是被告之尿液既經上述檢驗方法所為之結果確認
    含有嗎啡之陽性反應，則被告確有施用毒品海洛因之事實，應堪認定。而按海洛
    因經注射入人體後，約百分之八十於二十四小時內自尿中排出，一般而言，尿液
    能否驗出嗎啡陽性與其投與量、投與途徑、採尿時間、個人體質及檢驗方法之靈
    敏度有關，國外曾有文獻報導注射六毫克之海洛因鹽酸鹽，其代謝物嗎啡之平均
    可驗出時限約為二十六小時（參照行政院衛生署藥物食品檢驗局八十一年九月八
    日八一藥檢壹字第八一一四八八五號函），足證被告確有於前開採尿時間回溯前
    二十六小時內之某時，在不詳地點施用第一級毒品海洛因，至堪認定。被告施用
    第一級毒品海洛因之犯行，洵堪認定，原審因而依臺灣板橋地方法院檢察署檢察
    官聲請，援引毒品危害防制條例第二十條第一項、觀察勒戒處分執行條例第三條
    第一項之規定，裁定將被告送勒戒處所觀察、勒戒，經核並無不合，被告執上揭
    抗告意旨否認有施用毒品海洛因犯行，而指摘原裁定不當，尚難認有理由，應予
    駁回。
據上論斷，應依刑事訴訟法第四百十二條，裁定如主文。
中　　　華　　　民　　　國　　九十三　　年　　　八　　　月　　 十八 　　日
                              臺灣高等法院刑事第十八庭
                                  審判長法  官  張  傳  栗
                                        法  官  林  明  俊
                                        法  官  梁  宏  哲
右正本證明與原本無異。
不得再抗告。
                                        書記官  秦　慧　榮
中　　　華　　　民　　　國　　九十三　　年　　　八　　　月　　 十八 　　日
